臺灣臺南地方法院交通事件裁定　　　　　　　　　　九十三年度交聲字第三四六號
　　移送機關　交通部公路總局嘉義區監理所台南監理站
　　受處分人
　　即異議人　甲○○
右列受處分人因違反道路交通管理處罰條例案件，對於交通部公路總局嘉義區監理所
台南監理站民國九十三年六月十八日所為之裁決處分（處分案號：嘉監南字第裁七四
─ＲＡ0000000號），聲明異議，本院裁定如左：
    主  文
原處分撤銷。
甲○○汽車駕駛人，行經有燈光號誌管制之交岔路口闖紅燈，處罰鍰新台幣壹仟捌佰
元，並記違規點數參點。
    理  由
一、原處分意旨略以：受處分人即異議人甲○○所有車牌號碼Ｙ８─４９５７號自小
    客車，於民國九十二年十二月二十一日下午六時九分許，行經基隆市○○路四五
    五巷口之有燈光號誌管制之交岔路口，有闖紅燈之違規行為，經基隆市警察局交
    通隊以違反道路交通管理處罰條例第五十三條之規定製單舉發。因異議人未依規
    定自動繳納罰鍰，亦未依規定到案聽候裁決，合依道路交通管理處罰條例第五十
    三條暨違反道路交通管理事件統一裁罰基準規定裁處異議人罰鍰新台幣（下同）
    五千四百元，並記違規點數三點。
二、聲明異議意旨則略以：因裁決書送達距所謂「違規時間」已有半年以上期間，異
    議人對於闖紅燈違規沒有印象，且無現場照片可憑、或是說明申辯之機會，突然
    寄來裁決書處以高額罰鍰，令人心難甘服。從而，異議人不服原裁處，而提起本
    件異議。
三、經查：
  (一)按汽車駕駛人，行經有燈光號誌管制之交岔路口闖紅燈者，處新台幣一千八百元
    以上五千四百元以下罰鍰；並記違規點數三點；又汽車駕駛人之行為有其他違規
    行為經以科學儀器取得證據資料之情形，當場不能製單舉發者，得對汽車所有人
    逕行舉發處罰；前開逕行舉發，應記明車輛牌照號碼、車型等可資辨明之資料，
    查明汽車所有人姓名或名稱、住址後，製單舉發處罰之。道路交通管理處罰條例
    第五十三條、第六十三條第一項第三款、第七條之二第一項第六款、第二項分別
    規定甚明。經查，本件受處分人即異議人甲○○所有車牌號碼Ｙ８─４９５７號
    自小客車，於九十二年十二月二十一日下午六時九分許，行經基隆市○○路四五
    五巷口之設有燈光號誌管制之交岔路口時，有闖紅燈之違規行為，此有案載當時
    電腦雷達自動照相儀器所攝違規採證照片二張附卷可證。而經警查明車牌號碼、
    車型等可資辨明之資料、及汽車所有人姓名或名稱、住址後，製單舉發處罰。準
    此，足見異議人所有前開自小客車有於右揭時、地經人駕駛行經有燈光號誌管制
    之交岔路口闖紅燈之違規事實，應可認定。
  (二)異議人辯稱：突然寄來裁決書即處以高額罰鍰等語。經查，按文書之送達，應以
    文書到達應受送達人住居所、事務所或營業所，始生送達效力（道路交通管理處
    罰條例第八十九條準用刑事訴訟法第六十二條準用民事訴訟法第一百三十六條參
    照）。本件異議人所有車牌號碼Ｙ８─４９５７號自小客車，有於上開時、地闖
    紅燈之違規事實既屬明確，惟本案第ＲＡ0000000號舉發通知單相關資料
    ，因查無單退紀錄而未能提供等情，有基隆市警察局九十三年八月四日基警交字
    第０九三００三九一八三號函附卷可憑。是本件基隆市警察局基警交字第ＲＡ0
    000000號舉發違反道路交通管理事件通知單是否有合法送達異議人，尚屬
    不明。
  (三)依照「違反道路交通管理事件統一裁罰基準及處理細則」第二條第二項之違反道
    路交通管理事件統一裁罰基準表，以及同細則第四十一條之規定可知，違反道路
    交通管理事件之裁罰基準，係以當事人接到違規舉發通知書後，「有無逾越到案
    日期繳納罰款及到案與否」，為設定裁決罰鍰數額準據之一，故行為人有無於到
    案日期前繳交罰鍰或到案與否，對於行為人究應處以較低額或較高額之罰鍰，本
    具有相當之決定性。另因違反道路交通管理事件之處罰為一行政秩序罰，其對於
    違規之行為人所為之處罰，顯然影響行為人之權利義務，性質上為負擔之行政處
    分，是其應有行政法基本原則之要求——即行政行為應遵循公正、公開與民主之
    程序，確保依法行政原則，以保障人民權益，增進人民對行政之信賴（此亦為行
    政程序法第一條開宗明義所揭示），故為保障違反道路交通管理事件行為人之權
    益，舉發單位本應於舉發通知單上，詳為記載「應到案日期」及「應到案處所」
    ，以利行為人得遵期到案繳交罰款，或對其違規之行為有陳述、爭執之機會。再
    者，法院受理交通異議案件，乃是對於交通舉發行政處分審查其是否違法，本質
    上屬於行政爭訟過程，與普通法院審理刑事案件之原則不同。而按當事人主張有
    利於己之事實者，就其事實有舉證之責任，民事訴訟法第二百七十七條定有明文
    。經查，裁決機關既裁決異議人有接獲違反道路交通管理事件通知單，因已逾越
    應到案日期三十日以上，而得對之為法定最高額罰鍰之裁罰處分，則依前揭舉證
    責任分擔之原則，除異議人自認已合法收受該通知單之送達外，自應先由裁決機
    關就其主張異議人有接獲該通知單之合法送達事實，負舉證之責任，必須證明其
    為真實後，異議人於其抗辯事實，始應負證明之責任。然查本件基隆市警察局該
    紙舉發違反道路交通管理事件通知單有無合法達，既屬不明，已如前述，則依前
    開舉證責任危險分配原則，原裁決機關就其主張異議人已合法收受送達之事實，
    尚未能證明其為真實，自應受敗訴之危險。綜上，本件舉發通知單既未經合法送
    達，則受處分人即異議人甲○○顯然無從根據該舉發通知單上之「應到案日期」
    及「應到案處所」等內容，遵期到案繳交罰款，或對其違規之行為有陳述、爭執
    之機會，是原處分機關即交通部公路總局嘉義區監理所台南監理站逕以異議人之
    違規事實明確，而對異議人處以法定最高額罰鍰五千四百元，經核於法尚有未符
    ，故異議人執此而指摘原裁決處分不當，應屬有理。
四、綜上所述，本件原裁決處分既有前述違法情形，故應由本院裁定將原處分撤銷。
    然因受處分人即異議人甲○○於前開時、地，在設有燈光號誌管制路口闖紅燈之
    違規事實，既可認定，故本院仍應依照道路交通管理處罰條例第五十三條規定，
    並審酌上開違規情節之輕重，另為異議人如主文第二項所示之諭知，以資適法。
五、據上論斷，應依道路交通案件處理辦法第二十條前段，裁定如主文。
中      華      民      國      九十三    年      十    月    二十六    日
                                臺灣臺南地方法院交通法庭
                                    法  官    洪  榮  家
右正本證明與原本無異。
如不服本裁定應於送達後五日內向本院提出抗告狀。
                                    書記官    陳  志  德
中      華      民      國      九十三    年      十    月    二十七    日
